---
title: "RESULTADOS DO SAEB (ANEB - PROVA BRASIL) 2017"
author: "Davi Guerra"
date: "09/09/2020"
output: pdf_document
---

```{r setup, include=FALSE}
knitr::opts_chunk$set(echo = TRUE)
setwd("C:/Users/Davi/Desktop/universidade/3_semestre/metodos_2/saeb")

#install.packages("tidyverse")
#install.packages("moments")
library(tidyverse)
library(moments)

data <- read.csv("amostra_190026570.csv", encoding = "UTF-8")
```


```{r funcoes, include=FALSE}

#padronizar os gráficos
padrao <- list(
    theme_minimal(),
    theme(axis.title.y=element_text(colour="black", size=12),
          axis.title.x = element_text(colour="black", size=12),
          axis.text = element_text(colour = "black", size=9.5),
          panel.border = element_blank(),
          axis.line = element_line(colour = "black")),
    theme(legend.position="top"))
  
cor <- "#215493"

  


```

## Questão 1

Relacione as variáveis disponibilizadas na amostra que você recebeu (com seu número de matrícula) e classifique-as segundo o tipo.


```{r questao_1}
# tipos de variáveis:
# "Ordinal","Nominal", "Intervalar", "Razão"

tabela <- data.frame(c(1:length(data)))

tabela["Variáveis"] <- colnames(data)
tabela["Tipos de Variáveis"] <- c("Intervalar","Nominal","Nominal","Nominal","Nominal","Nominal",
                                  "Nominal","Intervalar","Intervalar","Nominal","Nominal","Nominal",
                                "Nominal","Ordinal","Ordinal","Ordinal","Ordinal","Ordinal","Nominal",
                                  "Nominal")

tabela1<-tabela %>% 
  select("Variáveis","Tipos de Variáveis")
tabela1


```

## Questão 2
Apresente as variáveis categóricas em forma tabular e gráfica. Comente os resultados.

```{r }
data1<-data %>% 
  select(tabela1[,1])

data1
```

Região

```{r questao_2, echo=FALSE, warning=FALSE}
data1 %>% 
  group_by(REGIAO) %>% 
  summarise(n = n()) %>% 
  ggplot(aes(REGIAO,n,label = n)) +
    geom_bar(stat='identity',fill = cor)+
    scale_y_continuous(limits = c(0,1000))+
    labs(x="Regiões", y="Frequência Absoluta")+
    padrao

ggsave('imagens/regiao.png',width=158,height=93,units='mm')


```


Estado

```{r}
data1 %>% 
  group_by(UF) %>% 
  summarise(n = n()) %>%

  ggplot(aes(UF,n,label = n)) +
    geom_bar(stat='identity',fill = cor)+
    geom_text(vjust=-0.5, size=4)+
    scale_y_continuous(limits = c(0,500))+
    labs(x="Estado", y="Frequência Absoluta") +
    padrao

ggsave('imagens/estado.png',width=158,height=93,units='mm')


```
Município

```{r}

df_municipios<- readxl::read_excel('DTB_BRASIL_MUNICIPIO.xls') #carregando banco para decodificar os municipios
names(df_municipios)[8]<-'MUNICIPIO'
data1$MUNICIPIO <- as.character(data1$MUNICIPIO)

data1<- left_join(data1,df_municipios[,8:9],by="MUNICIPIO")

sum(a$n)
a<-data1 %>% 
  group_by(`Nome_Município.x`) %>% 
  summarise(n = n()) %>% 
  mutate(f = n/sum(n)*100) %>% 
  top_n(7) 
  ggplot(aes(as.character(`Nome_Município.x`),n,label = n)) +
    geom_bar(stat='identity',fill = cor)+
    geom_text(vjust=-0.5)+
    scale_y_continuous(limits = c(0,70))+
    labs(x="Município", y="Frequência Absoluta") +
    padrao
ggsave('imagens/municipio.png',width=158,height=93,units='mm')

```

AREA
```{r}

data1 %>% 
  group_by(AREA) %>% 
  summarise(n = n()) %>% 
  ggplot(aes(as.character(AREA),n,label = n)) +
    geom_bar(stat='identity',fill = cor)+
    geom_text(vjust=-0.5, size=4)+
    scale_y_continuous(limits = c(0,2000))+
    labs(x="Área", y="Frequência Absoluta") +
    padrao

ggsave('imagens/area.png',width=158,height=93,units='mm')


```

LOCALIZACAO
```{r}
data1 %>% 
  group_by(LOCALIZACAO) %>% 
  summarise(n = n()) %>% 
  mutate(f = n/sum(n))
  ggplot(aes(LOCALIZACAO,n,label = n)) +
    geom_bar(stat='identity',fill = cor)+
    geom_text(vjust=-0.5, size=4)+
    scale_y_continuous(limits = c(0,1900))+
    labs(x="Localização", y="Frequência Absoluta") +
    padrao

ggsave('imagens/localizacao.png',width=158,height=93,units='mm')

```

DEPENDENCIA_ADM

```{r}
data1 %>% 
  group_by(DEPENDENCIA_ADM) %>% 
  summarise(n = n()) %>% 
  ggplot(aes(DEPENDENCIA_ADM,n,label = n)) +
    geom_bar(stat='identity',fill = cor)+
    geom_text(vjust=-0.5, size=4)+
    scale_y_continuous(limits = c(0,1500))+
    labs(x="Dependência", y="Frequência Absoluta") +
    padrao

ggsave('imagens/dependencia_adm.png',width=158,height=93,units='mm')
```

SEXO
```{r}
data1 %>% 
  group_by(SEXO) %>% 
  summarise(n = n()) %>% 
  drop_na() %>% 
  ggplot(aes(SEXO,n,label = n)) +
    geom_bar(stat='identity',fill = cor)+
    geom_text(vjust=-0.5, size=4)+
    scale_y_continuous(limits = c(0,1100))+
    labs(x="Sexo", y="Frequência Absoluta") +
    padrao

ggsave('imagens/sexo.png',width=158,height=93,units='mm')
```

RACA_COR

```{r}
data1 %>% 
  group_by(RACA_COR) %>% 
  summarise(n = n()) %>% 
  drop_na() %>% 
  ggplot(aes(RACA_COR,n,label = n)) +
    geom_bar(stat='identity',fill = cor)+
    geom_text(vjust=-0.5, size=4)+
    scale_y_continuous(limits = c(0,1100))+
    labs(x="Cor", y="Frequência Absoluta") +
    padrao

ggsave('imagens/raca_cor.png',width=158,height=93,units='mm')

```

MES_NASC

```{r}





mes<-data1 %>% 
  group_by(MES_NASC) %>% 
  summarise(n = n()) %>% 
  drop_na()

levels <- c("Janeiro","Fevereiro","Março","Abril","Maio","Junho","Julho",
            "Agosto","Setembro","Outubro","Novembro","Dezembro")
mes$MES_NASC <- factor(mes$MES_NASC, levels = levels)

  ggplot(mes,aes(MES_NASC,n,label = n)) +
    geom_bar(stat='identity',fill = cor)+
    geom_text(hjust=-0.5, size=4)+
    scale_y_continuous(limits = c(0,250))+
    coord_flip()+
    labs(x="Mês de Nascimento", y="Frequência Absoluta") +
    padrao

ggsave('imagens/mes_nasc.png',width=158,height=93,units='mm')


```

ANO_NASC
```{r}
data1 %>% 
  group_by(ANO_NASC) %>% 
  summarise(n = n()) %>%
  drop_na() %>% 
  ggplot(aes(ANO_NASC,n,label = n)) +
    geom_bar(stat='identity',fill = cor)+
    geom_text(vjust=-0.5, size=4)+
    scale_y_continuous(limits = c(0,1000))+
    labs(x="Ano de Nascimento", y="Frequência Absoluta") +
    padrao
ggsave('imagens/ano_nasc.png',width=158,height=93,units='mm')

```

COMPUTADOR

```{r}
data1 %>% 
  group_by(COMPUTADOR) %>% 
  summarise(n = n()) %>% 
  drop_na() %>% 
  ggplot(aes(COMPUTADOR,n,label = n)) +
    geom_col(stat='identity',fill = cor)+
    geom_text(hjust = -0.05, size=4)+
    coord_flip()+
    scale_y_continuous(limits = c(0,1000))+
    labs(x="Computador", y="Frequência Absoluta") +
    padrao


ggsave('imagens/computador.png',width=158,height=93,units='mm')

```

USO_TEMPO_TELAS
```{r}

data1 %>% 
  group_by(USO_TEMPO_TELAS) %>% 
  summarise(n = n()) %>%
  mutate(USO_TEMPO_TELAS = str_replace_all(USO_TEMPO_TELAS,"Não vejo TV, não navego na internet e não jogo jogos eletrônicos","Não vejo TV,\n não navego na internet \n e não jogo jogos eletrônicos")) %>% 
  drop_na() %>% 
  ggplot(aes(as.character(USO_TEMPO_TELAS),n,label = n)) +
    geom_col(stat='identity',fill = cor)+
    coord_flip()+
    geom_text(hjust = -0.05, size=4)+
    labs(x="Tempo de Uso em Frenta a Tela", y="Frequência Absoluta") +
    padrao

ggsave('imagens/uso_tempo_telas.png',width=158,height=93,units='mm')

```

AFAZERES_DOM

```{r}

data1 %>% 
  group_by(AFAZERES_DOM) %>% 
  summarise(n = n()) %>% 
  drop_na() %>% 
  ggplot(aes(AFAZERES_DOM,n,label = n)) +
    geom_col(stat='identity',fill = cor)+
    coord_flip()+
    ylim(c(0,800))+
    labs(x="Afazeres Domésticos", y="Frequência Absoluta") +
    geom_text(hjust = -0.05, size=4)+
    padrao

ggsave('imagens/afazeres_dom.png',width=158,height=93,units='mm')

```

TRABALHO

```{r}
data1 %>% 
  group_by(TRABALHO) %>% 
  summarise(n = n()) %>%
  drop_na() %>% 
  ggplot(aes(TRABALHO,n,label = n)) +
    geom_col(stat='identity',fill = cor)+
    geom_text(vjust=-0.5, size=4)+
    scale_y_continuous(limits = c(0,1750))+
    labs(x="Trabalho", y="Frequência Absoluta") +
    padrao

ggsave('imagens/trabalho.png',width=158,height=93,units='mm')
```
PERSPECTIVAS

```{r}
data1 %>% 
  group_by(PERSPECTIVAS) %>% 
  summarise(n = n()) %>% 
  drop_na() %>% 
  ggplot(aes(PERSPECTIVAS,n,label = n)) +
    geom_col(stat='identity',fill = cor)+
    labs(x="Perspectivas", y="Frequência Absoluta") +
    coord_flip()+
    geom_text(hjust=-0.05, size=4)+
    scale_y_continuous(limits = c(0,1450))+
    padrao

ggsave('imagens/perspectivas.png',width=158,height=93,units='mm')

```
ESC_PAI & ESC_MAE

```{r}
data1 %>% 
  select(ESC_PAI,ESC_MAE) %>% 
  gather(ESC_PAI,ESC_MAE,1:2) %>% 
  rename("Pais" = ESC_PAI, "Escolaridade" = ESC_MAE) %>%
  group_by(Pais, Escolaridade) %>% 
  summarise(n = n()) %>% 
  mutate(Escolaridade = sapply(Escolaridade, function(x){
    if(x %in% "Completou a 4.ª série/5.º ano, mas não completou a 8.ª série/9.º ano do Ensino Fundamental"){return("Ensino Fundametal II Incompleto")}
    if(x %in% "Completou a 8.ª série/9.º ano do Ensino Fundamental, mas não completou o Ensino Médio"){return("Ensino Médio Incompleto")}
    if(x %in% "Completou o Ensino Médio, mas não completou a Faculdade"){return("Ensino Superior Incompleto")}
    if(x %in% "Completou a Faculdade"){return("Ensino Superior")}
    if(x %in% c("Não completou a 4.ª série/5.º ano do Ensino Fundametal","Não completou a 4.ª série/5.º ano do Ensino Fundamental")){return("Ensino Fundametal I Incompleto")}
    else(x)
  })) %>% 
  mutate(f = n/20) %>% 
  drop_na() %>% 
ggplot(aes(Escolaridade,n,label = n,fill = Pais)) +
    geom_bar(stat="identity",position='dodge')+
    labs(x="Escolaridade", y="Frequência Absoluta") +
    scale_fill_manual(labels = c("Mãe", "Pai"), values = c("#A11D21",cor)) +
    coord_flip()+
    geom_text(hjust=-0.05,position=position_dodge(width=0.9), size=4)+
    padrao
  


ggsave('imagens/escolaridade.png',width=158,height=93,units='mm')
```



##Questão 3
Para as variáveis quantitativas NOTA_LP e NOTA_MT apresente:

Ramo e Folha, Distribuição de frequências, com intervalos de classe, Histograma, Medidas de posição, variabilidade, assimetria e curtose, e Box-plot



```{r limpeza}
materias1<-data %>% 
  select(NOTA_LP,NOTA_MT) %>% 
  gather(NOTA_LP,NOTA_MT,1:2) %>% 
  rename("Materias" = NOTA_LP, "Notas" = NOTA_MT) 

materias1 <- materias1[order(materias1$Notas),,drop = F]


materias2<-materias1 %>% 
  mutate("Ordenado" = sapply(Notas, function(nota){ 
  classes <- seq(130,440,30)
  for(classe in classes){
    if(classe>nota){
      return(classe-30)
      }}})) %>% 
  select(Materias,Ordenado) %>% 
  group_by(Materias,Ordenado) %>%
  summarise("Frequência Absoluta" = n())


```

Ramo e Folha

```{r}
stem(data$NOTA_LP)
stem(data$NOTA_MT)


```




Distribuição de frequências, com intervalos de classe

```{r}


materias2 %>% 
  group_by(Materias) %>%
  mutate("Frequência Relativa" = sapply(`Frequência Absoluta`, function(x) str_c(x/2000*100,"%")))
   
```

Histograma

```{r}
ggplot(materias2,aes(x = Ordenado, y = `Frequência Absoluta`, fill = Materias)) +
  geom_histogram(stat="identity",position='dodge')+
  scale_x_continuous(labels = seq(110,410,20) , breaks = seq(110,410,20) )+
  scale_fill_manual(name="Matérias",label = c("Portguês","Matemática"), values=c("#A11D21", cor)) +
  labs(x="Classes", y="Frequência Absoluta") +
  padrao


ggsave('imagens/histograma.png',width=158,height=93,units='mm')


```

Medidas de posição, variabilidade, assimetria e curtose.

```{r}


portugues <- as.vector(summary(data$NOTA_LP))
portugues[7] <- kurtosis(data$NOTA_LP)
portugues[8] <-  (mean(data$NOTA_LP) - median(data$NOTA_LP))/sd(data$NOTA_LP)

matematica <- as.vector(summary(data$NOTA_MT))
matematica[7] <- kurtosis(data$NOTA_MT)
matematica[8] <- (mean(data$NOTA_MT) - median(data$NOTA_MT))/sd(data$NOTA_MT)


medidas <- rbind(portugues,matematica) %>%
  data.frame %>% 
  rename("Mínimo" = "X1", "Q1" = "X2","Mediana" = "X3","Média" = "X4",
         "Q3" = "X5", "Máximo
         "= "X6","Curtose" = "X7","Assimetria"= "X8")

mean(matematica)
sd(data1$NOTA_LP)^2

medidas

```

Box-plot

```{r}

  
ggplot(materias1, aes(x=Materias, y=Notas)) +
  geom_boxplot(fill=c(cor), width = 0.5)+
  stat_summary(fun="mean", geom="point", shape=23, size=3, fill="white")+
  labs(x="Matérias") +
  scale_x_discrete(labels=c("Portugûes","Matemática"))+
  padrao


ggsave('imagens/boxplot.png',width=158,height=93,units='mm')



```







